臺灣彰化地方法院刑事判決　　　　 　 　96年度訴字第905號
公　訴　人　臺灣彰化地方法院檢察署檢察官
被　　　告　甲○○
上列被告因違反毒品危害防制條例案件，經檢察官提起公訴（96
年度毒偵字第1527、1857號）及移送併案辦理（96年度毒偵字第
2960號），於本院準備程序中，被告就被訴事實為有罪之陳述，
經裁定改行簡式審判程序，本院判決如下：
    主  文
甲○○施用第一級毒品，處有期徒刑拾月，扣案之海洛因貳包（
分別為淨重零點壹貳公克、毛重零點肆公克）沒收銷燬之，注射
針筒壹支沒收。又施用第二級毒品，處有期徒刑肆月，減為有期
徒刑貳月。應執行有期徒刑拾壹月，扣案之海洛因貳包（分別為
淨重零點壹貳公克、毛重零點肆公克）沒收銷燬之，注射針筒壹
支沒收。
    犯罪事實及理由
一、甲○○前因施用毒品案件，經本院裁定送觀察、勒戒，業於
    民國94年7 月14日執行完畢釋放，並由臺灣彰化地方法院檢
    察署檢察官於94年7 月20日以94年度毒偵緝字第142 號為不
    起訴處分確定。詎仍未戒除毒癮，復於5 年內基於反覆持續
    施用第一級毒品海洛因之犯意，自96年2 月28日上午某時起
    至同年6 月17日某時止，在其位於彰化縣大村鄉○○村○○
    路○ 段2 巷45號住處，以將第一級毒品海洛因粉末置入注射
    針筒內加水後，再以針筒注射手臂血管之方式，施用第一級
    毒品海洛因多次。另基於施用第二級毒品甲基安非他命之犯
    意，於96年2 月24日某時，同在前開住處，以將甲基安非他
    命置於玻璃吸食器中再以火燒烤產生煙霧後吸食之方式，施
    用第二級毒品甲基安非他命1 次。嗣先後遭查獲：(一)先於96
    年2 月28日下午2 時30分許，在彰化縣大村鄉○○路○ 段「
    淑女祠」前為警查獲；(二)且於96年4 月12日下午4 時55分許
    ，在彰化縣大村鄉○村村○○街152 號前為警查獲，並扣得
    第一級毒品海洛因1 包（淨重0.12公克）；(三)又於96年6 月
    17日下午2 時40分許，在彰化縣員林鎮○○里○○路與靜修
    路口為警查獲，並扣得第一級毒品海洛因1 包（毛重0.4 公
    克）及其所有供施打海洛因用之注射針筒1 支，始查悉上情
    （經檢察官當庭更正起訴犯罪事實）。
二、按除被告所犯為死刑、無期徒刑、最輕本刑為3 年以上有期
    徒刑之罪或高等法院管轄第1 審案件者外，於前條第1 項程
    序進行中，被告先就被訴事實為有罪之陳述時，審判長得告
    知被告簡式審判程序之旨，並聽取當事人、代理人、辯護人
    及輔佐人之意見後，裁定進行簡式審判程序；除簡式審判程
    序及簡易程序案件外，第1 審應行合議審判，刑事訴訟法第
    273 條之1 第1 項、第284 條之1 分別定有明文。本件被告
    甲○○所涉係死刑、無期徒刑、最輕本刑為3 年以上有期徒
    刑之罪或高等法院管轄第1 審案件以外之罪，並於本院行準
    備程序時就被訴事實為有罪之陳述，本院合議庭依前揭規定
    ，經評議結果，裁定改由受命法官獨任行簡式審判程序。
三、上開事實，業據被告甲○○於本院審理時坦承不諱，又被告
    經警採集其尿液送驗結果，確呈嗎啡及甲基安非他命陽性反
    應，或呈嗎啡陽性反應，亦有詮昕科技股份有限公司濫用藥
    物尿液檢驗報告2 紙附卷可稽。又扣案之白色粉末2 包，確
    均係海洛因無訛（分別為淨重0.12公克、毛重0.4 公克），
    亦有法務部調查局鑑定書及彰化縣警察局員林分局毒品初步
    檢驗報告單各1 紙在卷可參，此外復有該海洛因2 包及注射
    針筒1 支扣案可資佐證，足徵被告之自白確與事實相符，堪
    以採信。本件事證明確，被告犯行應堪認定，應依法論科。
四、查刑法已於94年2 月2 日修正公布，刪除刑法第56條關於連
    續犯之規定，且自95年7 月1 日起施行。(1)按刪除連續犯規
    定之修正理由已有「至連續犯之規定廢除後，對於部分習慣
    犯，例如竊盜、吸毒等犯罪，是否會因適用數罪併罰而使刑
    罰過重產生不合理之現象一節，在實務運用上應可參考德、
    日等國之經驗，委由學界及實務以補充解釋之方式，發展接
    續犯之概念，對於合乎接續犯或包括的一罪之情形，認為構
    成單一之犯罪，以限縮數罪併罰之範圍，用以解決上述問題
    」之說明。(2)且按刑事法若干犯罪行為態樣，本質上原具有
    反覆、延續實行之特徵，立法時既予特別歸類，定為犯罪構
    成要件之行為要素，則行為人基於概括之犯意，在密切接近
    之一定時、地持續實行之複次行為，倘依社會通念，於客觀
    上認為符合一個反覆、延續性之行為觀念者，於刑法評價上
    ，即應僅成立一罪。學理上所稱「集合犯」之職業性、營業
    性或收集性等具有重複特質之犯罪均屬之，例如經營、從事
    業務、收集、販賣、製造、散布等行為概念者是，亦有最高
    法院95年度臺上字第1079號判決意旨可資參照。(3)而毒品因
    有高度之成癮性及濫用性，施用毒品之行為本身，顯然具有
    反覆性及延續性之特徵，如將「持續多次施用毒品行為」評
    價為數罪，恐與刑罰過度評價禁止原則相悖。(4)又因鑑於施
    用毒品者，大多具有「成癮性」，為貫徹社會防制毒品之期
    盼，對施用毒品者，有施以「斷癮」之必要，乃就施用毒品
    行為，先為生理治療及心理復健之保安處遇，因而以令入勒
    戒處所觀察、勒戒方式，戒除其身癮，若仍無法戒除，有繼
    續施用毒品之傾向，再令入戒治處所施以強制戒治，以戒除
    其心癮，倘上開保安處遇猶無法收其遮斷毒癮之實效，方以
    刑罰追訴處罰，此為毒品危害防制條例第20、23條所明定，
    足見施用第一級或第二級毒品罪，本即預定其因成癮而有反
    覆實行施用毒品之性質，於刑法評價上，即得以集合犯論以
    一罪（參見最高法院96年度臺上字第1802號、96年度臺上字
    第2083號判決意旨）。本件被告既自96年2 月28日上午某時
    起至同年6 月17日某時止，以約2 天施用1 次之頻率，施用
    第一級毒品海洛因多次，且被告前已經觀察、勒戒處分，顯
    見被告確有反覆施用毒品之慣行，其習慣性、多次並反覆施
    用第一級毒品之行為，基此，本院認被告持續多次施用第一
    級毒品海洛因行為應僅成立「集合犯」之實質一罪，本院仍
    僅論以一罪。
五、核被告甲○○所為，係犯毒品危害防制條例第10條第1 項、
    第2 項之施用第一級、第二級毒品罪。被告持有第一、二級
    毒品進而施用，其持有第一、二級毒品之低度行為，應各為
    其施用第一、二級毒品之高度行為吸收，不另論罪。爰審酌
    被告之素行，及其施用毒品之動機、目的、方法、不知珍惜
    身體、施用毒品所生危害，暨犯後坦承犯行之態度等一切情
    狀，分別量處如主文所示之刑。又查本件被告施用第二級毒
    品甲基安非他命，其犯罪時間在96年4 月24日以前，所犯為
    施用第二級毒品罪，悉合於減刑條件，應依中華民國96年罪
    犯減刑條例第2 條第1 項第3 款之規定，減其宣告刑二分之
    一，並與施用第一級毒品部分定其應執行之刑，以示懲儆。
    再扣案之海洛因2 包（分別為淨重0.12公克、毛重0.4 公克
    ），係屬第一級毒品，應依毒品危害防制條例第18條第1 項
    前段規定沒收銷燬之；另扣案之注射針筒1 支，係被告所有
    並供其施用海洛因之用，業據被告供明在卷，應依刑法第38
    條第1 項第2 款併予宣告沒收。
六、應依刑事訴訟法第273 條之1 第1 項、第299 條第1 項前段
    、第310 條之2 、第454 條第1 項，毒品危害防制條例第10
    條第1 項、第2 項、第18條第1 項前段，刑法第11條前段、
    第51條第5 款、第38條第1 項第2 款，中華民國96年罪犯減
    刑條例第2 條第1 項第3 款、第7 條，判決如主文。
本案經檢察官張尹敏到庭執行職務。
中　　華　　民　　國　　96　　年　　8　　月　　16 　　日
　                刑事第一庭         法  官  郭麗萍
以上正本證明與原本無異。
如不服本判決，應於判決送達後10日內，向本院提出上訴書狀，
上訴書狀應「敘述具體上訴理由」，並按他造當事人之人數附繕
本。「切勿逕送上級法院」。
中　　華　　民　　國　　96　　年　　8　　月　　20 　　日
                                     書記官  張子涵
附錄本案論罪科刑法條全文：
毒品危害防制條例第10條
施用第一級毒品者，處 6 月以上 5 年以下有期徒刑。
施用第二級毒品者，處 3 年以下有期徒刑。
毒品危害防制條例第18條
查獲之第一、二級毒品及專供製造或施用第一、二級毒品之器具
，不問屬於犯人與否，均沒收銷燬之；查獲之第三、四級毒品及
製造或施用毒品之器具，無正當理由而擅自持有者，均沒入銷燬
之。但合於醫藥、研究或訓練之用者，得不予銷燬。
前項合於醫藥、研究或訓練用毒品或器具之管理辦法，由法務部
會同行政院衛生署定之。
